臺灣高等法院臺南分院刑事裁定　　　　 94年度交抗字第142號
　抗　告　人
　即受處分人　甲○○
上列抗告人因違反道路交通管理處罰條例案件聲明異議，不服臺
灣嘉義地方法院，中華民國94年9月30日所為裁定（94年度交聲
字第142號），提起抗告，本院裁定如下：
    主  文
抗告駁回。
    理  由
一、抗告意旨略以：抗告人所駕駛之車號3W─4888自用小客車，
    在高速公路連環車禍中，因緊急煞車，遭後方來車撞上，因
    反應時間極短，在自我意識以為尚未煞住。在製作筆錄時精
    神尚未完全穩定，只想孩子安全就好，且當日是5月8日母親
    節，抗告人載三個孩子由嘉義欲前往永康與孩子的媽媽吃午
    餐，時間上相當充裕，車行速度亦不快，且事後抗告人之大
    女兒明確告知車子已停住，是後方車子撞擊才向前的。在車
    禍現場，因車號0302─HP之自用小客車屬於後保險桿較高之
    休閒吉普車，而本車前方保險桿並無承受撞擊，而由較無抗
    撞能力之水箱護罩及引擎蓋，且車內安全氣囊並未作用，所
    以若由表象判斷恐會有所誤差。證據更可由後車CZ─0109號
    之左前車樑、輪弧、引擎蓋與本車右後車樑及底盤之受損狀
    況做更深入之力學原理鑑定可察云云。
二、按汽車行駛於高速公路或設站管制之道路，而不遵管制之規
    定者，處汽車駕駛人新臺幣三千元以上六千元以下罰鍰；並
    應予記違規點數一點，道路交通管理處罰條例第33條第1項
    、第63條第1項第1款分別定有明文。次按汽車行駛高速公路
    ，前後兩車間之行車安全距離，在正常天候狀況下，小型車
    若車速每小時60公里，最小距離30公尺，若車速每小時70公
    里，最小距離35公尺，若車速每小時80公里，最小距離40公
    尺，若車速每小時90公里，最小距離45公尺，若車速每小時
    100公里，最小距離50公尺，若車速每小時110公里，最小距
    離55公尺，此觀高速公路交通管制規則第6條第1項規定甚明
    。
三、本件抗告人即受處分人甲○○駕駛車牌號碼3W─4888號自用
    小客車，於民國（下同）94年5月8日9時40分許，沿國道一
    號高速公路由北向南行駛，行經南向302.8公里處，因追撞
    前面車牌號碼6M─4011號及0302─HP號自用小客車，經內政
    部警政署國道公路警察局第四警察隊員警到場處理後，認抗
    告人駕車未保持行車安全距離，致煞車不及追撞前車肇事，
    依道路交通管理處罰條例第33條第1項而製單舉發，抗告人
    於到案日期94年5月23日向交通部公路總局嘉義區監理所嘉
    義市監理站（下稱原處分機關）提出書面陳訴，經原處分機
    關函請舉發單位（即內政部警政署國道公路警察局第四警察
    隊）調查結果，仍認抗告人有上開違規行為，原處分機關乃
    依上揭道路交通管理處罰條例第33條第1項、第63條第1項第
    1款之規定，裁處罰鍰三千元，並記違規點數一點，有內政
    部警政署國道公路警察局舉發違反道路交通管理事件通知單
    （公警局交字第Z00000000號）、交通部公路總局嘉義市○
    ○○○○道路交通管理事件裁決書（嘉監義字第裁76-Z0000
    0000號）各乙件在卷可稽（詳交通部公路總局嘉義區監理所
    嘉義監理站處理交通違規聲明異議卷第1、2頁）。
四、經查抗告人於94年5月8日上午9時40分許，在國道一號高速
    公路南向302.8公里處路段外側車道，發生車輛追撞之車禍
    ，由黃進焜所駕駛車牌號碼C6─5948號之自小貨車（下稱Ｅ
    車），因車輛故障停止於該路段之外側車道，外側車道上由
    陳鴻儒所駕駛車牌號碼0302─HP號自小客車（下稱Ｄ車）見
    狀立即煞車停止，其後方由方振成所駕駛車牌號碼6M─4011
    號自小客車（下稱Ｃ車）也煞車停止，Ｃ車後方由抗告人甲
    ○○所駕駛之車牌號碼3W─4888號自小客車（下稱Ｂ車）因
    見前方有狀況亦緊急煞車，惟因第5輛由黎文元所駕駛之車
    牌號碼CZ─0109號自小客車（下稱Ａ車）雖緊急煞車，但因
    未保持安全距離追撞Ｂ車，Ｂ車因尚未煞停且未與前車保持
    安全距離，遭Ａ車追撞後即往前追撞Ｃ車左後方，致Ｃ車擦
    撞右側護欄後，左側車門亦擦撞Ｄ車右後角，而Ｂ車追撞Ｃ
    車後並再追撞前方Ｄ車。上開連環追撞車禍共造成Ｄ車右後
    車身及車尾、右後車身板金受損及後保險桿排氣管總成受損
    ，Ｃ車車尾、右側車頭及左側車身受損，抗告人駕駛之Ｂ車
    車尾及車頭板金受損，Ａ車車前保險桿、引擎蓋及頭燈受損
    等情，有內政部警政署國道公路警察局第四警察隊94年 8月
    10日公警國四交字第0940404505號函所附道路交通事故現場
    圖、道路交通事故調查報告表、道路交通事故談話紀錄表及
    交通事故現場照片12幀（詳原審卷第9頁至第29頁）在卷可
    稽，是此部份事實，足堪認定。
五、抗告人雖辯稱：其有保持安全車距，車禍當時已煞車完全停
    止，係後方來車（即Ａ車）撞擊以致造成其所駕駛之Ｂ車往
    前撞擊前面車輛云云。惟據抗告人於94年5月8日事故發生當
    日於國道公路警察局陳述肇事經過情形時，稱：「我欲往永
    康（從嘉義出發）行駛外側車道，我發現前車減速，我亦跟
    著減速、煞車，還未煞停突然被後車（CZ─0109）撞擊我車
    尾，致使我的車往前衝撞前車（6M─4011），該車被我撞擊
    後右偏，我車再往前撞擊另一部0302─HP小自客車尾而肇事
    」等語，此有抗告人之道路交通事故談話紀錄表乙份附卷可
    稽（詳原審卷第20頁），其已自承車禍發生當時伊尚未完全
    煞停之情，惟於該次訪談紀錄表下方補充意見時、嗣後同年
    月23日向原處分機關陳述意見時、向原審聲明異議時、及向
    本院提出抗告時，均改稱其當時已經煞車完成而係遭後方來
    車推撞致撞擊前車云云，其前後關於是否已完成煞停乙節供
    詞顯不一致，衡諸交通事故現場照片（詳原審卷第26頁），
    依Ａ車前方煞車滑痕可知，Ｂ車遭Ａ車追撞之撞擊點係於Ａ
    車前方不到一公尺處，Ａ車撞擊Ｂ車後，即因反作用力退卻
    至撞擊點不到後1公尺處，若Ｂ車係如抗告人所言已剎車停
    止後，始遭Ａ車撞擊致往前追撞前面車輛，以該撞擊之作用
    力，參以Ｂ車與Ａ車車體重量差距且Ａ車撞擊前面車輛後應
    削減往前之作用力等因素，Ｂ車停止位置應於撞擊點前不到
    1公尺處；又車輛如停止後始遭撞擊，輪胎應與路面摩擦滑
    行而遺留撞擊滑痕，惟從ＡＢ車輛撞擊點至Ｂ車停止處相隔
    約3公尺地面上，並無留下任何可供檢視之輪胎之撞擊滑痕
    ，是故抗告人辯稱時已經煞車完成而遭後方來車推撞致撞擊
    前車云云，殊難採信，應以抗告人最初陳稱「事故發生當時
    尚未完全煞停」較為可採。再觀諸事故發生後各車輛之相關
    停放位置，Ｅ車停放於外側車道，偏內側距道路邊線0.6公
    尺，Ｄ車距Ｅ車1.2公尺、距道路邊線1.8公尺，Ｃ車緊貼右
    側護欄、車頭距Ｄ車右側零點5公尺、車尾距Ｂ車右側零點6
    公尺，而抗告人所駕駛之Ｂ車距Ｄ車2公尺、距道路邊線1.8
    公尺，Ａ車距Ｂ車4.2公尺、距道路邊線0.4公尺等情，有道
    路交通事故現場圖乙份（詳原審卷第15頁）附卷可稽，而由
    抗告人所駕駛之Ｂ車與前方Ｄ車距離僅2公尺，且車頭並已
    位於Ｃ車車身左側，卻與Ａ車間距離長達4.2公尺之情事以
    觀，縱抗告人確有遭後方Ａ車追撞而前推之情事，依上開事
    故發生後各車之相關位置，仍足認其所駕駛之Ｂ車顯然原與
    前方車輛所保持之車距甚短，抗告人未依其行進時速約70公
    里，按高速公路交通管制規則第6條第1項保留最小距離35公
    尺，已臻灼然。再徵諸現場事故現場照片（詳原審卷第24至
    第29頁），本件車禍撞擊結果既已使抗告人所駕駛之Ｂ車右
    前方之引擎蓋嚴重凹損，前方Ｃ車左後側保險桿凹損變形之
    現象；而抗告人所駕駛之Ｂ車固遭Ａ車自後方追撞，然由抗
    告人所駕駛之Ｂ車車尾受損輕微，並未造成後方保險桿明顯
    之凹損或變形，足見Ａ車追撞之力量尚非甚鉅。故依力學原
    理觀察，倘若抗告人保持一定之行車安全距離，縱遭後方由
    黎文元所駕駛之Ａ車突然自後推擠，衡情亦不致造成抗告人
    車頭與Ｃ車車尾如此嚴重之損害，故足證本件確係抗告人在
    行經肇事地點時疏未保持行車之安全距離，致未及煞車而追
    撞前車。是抗告人辯稱其有保持行車安全距離云云，自無可
    採。
六、綜上所述，抗告人甲○○確有未保持行車安全距離至追撞前
    車肇事之違規行為。從而，原處分機關依道路交通管理處罰
    條例第33條第1項之規定，裁處抗告人新臺幣三千元，並依
    同條例第63條第1項第1款，記違規點數一點，核無不合，本
    件抗告無理由，應予駁回。
七、據上論結，應依道路交通案件處理辦法第26條，刑事訴訟法
    第412條，裁定如主文。
中　　華　　民　　國　　94　　年　　11　　月　　10　　日
                  刑事第五庭    審判長法　官 楊明章
                                      法　官 吳森豐
                                      法　官 戴勝利
以上正本證明與原本無異。
不得再抗告。
　　　　　　　　　　　　　　　　　　　書記官 李珍鳳
中　　華　　民　　國　　94　　年　　11　　月　　10　　日
